【裁判字號】    88,易,3978
【裁判日期】    890426
【裁判案由】    詐欺
【裁判全文】
臺灣臺中地方法院刑事裁定                        八十八年度易字第三九七八號
    公  訴  人  臺灣臺中地方法院檢察署檢察官
    被      告  乙○○
右列被告因詐欺等案件，經檢察官提起公訴（八十八年度偵字第一四五五三號），本
院判決如左：
    主      文
乙○○無罪。
    理      由
一、公訴意旨略以：被告乙○○意圖為自己不法之所有，於民國八十四年七月底，向
    址設台中市○○路○段一Ｏ七號臺灣中小企業銀行西屯分行辦理申辦貸款之際，
    施用詐術，未經其子甲○○之同意，即在借款金額新臺幣（下同）八百萬元及七
    百萬元之借據各一份上之連帶保證人處，偽簽「甲○○」之署押，並盜蓋被害人
    甲○○之印章，使上開銀行人員陷於錯誤，而貸與前開借款，足以生損害於被害
    人甲○○及前開金融機構對於核放貸款管理之正確性，因認被告乙○○涉有刑法
    第三百三十九條第一項之詐欺取財罪、第二百十七條第一項之偽造署押及偽造印
    文罪云云。
二、按犯罪事實應依證據認定之，無證據不得推定其犯罪事實，又不能證明被告犯罪
    者，應為無罪判決之諭知，刑事訴訟法第一百五十四條、第三百零一條第一項定
    有明文。又認定不利於被告之證據須依積極證據，苟積極證據不足為不利於被告
    事實之認定時，即應為有利被告之認定，更不必有何有利之證據，最高法院三十
    年上字第八一六號判例可資參照。
三、公訴意旨認被告涉有詐欺取財罪行及偽造署押、印文罪行，無非以被害人甲○○
    之指訴為其主要論據。訊據被告堅決否認右揭犯行，辯稱借據上甲○○之署押雖
    其所簽，惟有取得甲○○之同意擔任連帶保證人，且印章係甲○○親自蓋的，貸
    得之八百萬元用來給甲○○買土地之用，另外七百萬元借給朋友，上開借款利息
    均由其繳納，且均由其清償完畢等語。經查：
(一)、被告確於八十四年七月間向台灣中小企業銀行西屯分行申貸八百萬元及七百萬元
    ，有借據影本二份附卷可稽，而上開二筆借款均由被告提供足額之不動產設定抵
    押，且已由被告依約清償完畢，亦有台灣中小企業銀行西屯分行八十九年一月二
    十六日（八九）西屯字第二一四號函附於本院卷可按，足見被告係正常向台灣中
    小企業銀行西屯分行告貸，且按期繳息及清償本金，尚難認其有詐取貸款之意圖
    及事實，且縱使被告係虛以甲○○為連帶保證人，藉以順利向銀行告貸，僅係其
    為提高信用度，以便利取得銀行核撥貸款之手段而已，被告仍有與銀行成立消費
    借貸法律關係之真意，究與詐欺取財之行為有間。
(二)、上開二筆借款，均係以被害人甲○○為連帶保證人，該二筆借款之授信約定書上
    之「甲○○」署押為被告所簽立，此據被告供明在卷，另上開署押之下方亦均有
    甲○○之真實印文各一枚，亦為甲○○所自承，依證人賴力弘、賴宜華即被告之
    子女於本院審理時證稱：「（印章何時歸還？）有歸還，印章是圓的，是我母親
    過世不久還的，約八十一年時候還給我，至於印章保管期間做何用，我不曉得」
    、「印章是圓形象牙印章，約我母親過世後不久就歸還我」、「（歸還時兄妹有
    無在場？）兄妹三人均在場，章也有還給甲○○」、「（甲○○印文與二人印章
    字體、大小、形式是否一樣？）大小、字體均相同」等語，足見被告在八十一年
    間，即已將被害人甲○○之印鑑交還給甲○○自行保管，而本件貸款之時間為八
    十四年間，衡情，上開印文應係由被害人甲○○所自蓋，允無疑義，況被告申貸
    之其中一筆八百萬元，係用以購買坐落台中縣新社鄉○居○段九一之三地號之土
    地給甲○○，初因被害人甲○○無自耕能力，而登記在被告之兄賴銘勳名下，嗣
    於八十六年間一月間再移轉登記給甲○○，有土地登記簿謄本影本一份附於偵查
    卷可按，被告既係為被害人甲○○之利益計，且甲○○在八十四年間尚無自耕能
    力，觀諸其於八十六年間已順利取得上開土地，自應知悉上開土地購買過程及移
    轉登記之由來，則被告在告貸之初，應已徵得甲○○擔任連帶保證人之同意無誤
    ，且上開甲○○之印文二枚，應係甲○○所親蓋，亦無庸置疑。
四、綜上所述，尚難認被告有何詐欺取財、偽造署押及印文之犯行，被告之所辯應屬
    可採，此外復查無其他積極之證據足以證明被告有何公訴人所指之犯行，既不能
    證明被告犯罪，爰依法為無罪判決之諭知。
據上論斷，應依刑事訴訟法第三百零一條第一項判決如主文。
本案經檢察官林蓉蓉到庭執行職務。
中      華      民      國      八十九    年    四    月      二十六    日
                                      臺灣臺中地方法院刑事第七庭
                                          法  官  簡  源  希
右正本證明與原本無異。
如不服本判決，應於判決送達後十日內向本院提出上訴狀，上訴於臺灣高等法院臺中
分院( 須附繕本 )。
                                          書記官
中      華      民      國      八十九    年    四    月      二十六    日


司法院資訊處製作；財團法人民間司法改革基金會備份。
